臺灣嘉義地方法院民事判決
110年度嘉小字第889號
原      告  國泰世紀產物保險股份有限公司

法定代理人  陳萬祥  
訴訟代理人  鄭如妙  
被      告  蔡爾正  
訴訟代理人  林柏憲  
上列當事人間請求損害賠償事件，本院於民國111年1月5日言詞
辯論終結，判決如下：
    主  文
一、被告應給付原告新臺幣39,377元，及自民國110年7月27日起
    至清償日止，按年息百分之5計算之利息。
二、原告其餘之訴駁回。
三、訴訟費用新臺幣2,674元，由被告負擔新臺幣2,297元、原告
    負擔新臺幣377元。
四、本判決第1項得假執行。但被告如以新臺幣39,377元為原告
    預供擔保，得免為假執行。
    事實及理由
一、原告主張：
  ㈠被告於民國109年6月22日10時30分許駕駛車牌號碼000-0000
    號自小客車（下稱肇事車輛），行經嘉義市民權路與新生路
    口處時，因未注意車前狀況不慎撞擊由原告所承保訴外人即
    被保險人丙○○駕駛之車牌號碼000-0000號自用小客車（下稱
    系爭車輛），造成系爭車輛受損，經修復後支出修理費用新
    臺幣（下同）45,835元（含工資6,682元、烤漆10,626元、
    零件28,527元），原告已依保險契約賠付，爰依保險法第53
    條、民法第184條第1項、第191條之2規定提起本件訴訟等語
    。
  ㈡對被告陳述之意見：肇事車輛撞擊範圍係從保車下方三分之
    一開始撞，撞擊點不會只有一個部位，且被告自承有踩煞車
    ，一踩煞車車頭即往下沉，保險桿為塑膠材質，會往裡面縮
    再彈回來，事實上保險桿裡面已受損，且肇事車輛車頭係尖
    形的，且前方有賓士標誌，從後方撞擊一定會先撞擊車尾門
    再撞擊保險桿，因此系爭車輛之後尾門及保險桿均有受損。
  ㈢對證人陳述之意見：依照證人即被保險人丙○○說法，撞擊當
    下後車尾受損，倒車雷達也掉出來，被告亦承認自行將其按
    回去，且證人即警員乙○○亦稱撞擊不可能僅有一個點，一定
    是一個面受損。
  ㈣並聲明：被告應給付原告45,835元，及自起訴狀繕本送達翌
    日起至清償日止，按年息百分之5計算之利息。
二、被告則以：
　㈠被告完全沒有撞到對方的車，若有，則對於肇事責任須負全
    責無意見，但爭議點在撞擊部位，因當時係在停等紅燈，被
    告駕駛肇事車輛滑行撞到系爭車輛一點，系爭車輛完全沒有
    受損，如有，亦僅後保險桿之一個點受損，此部分只要塗漆
    即可，原告卻要求賠一整片保險桿。被告一開始即為緩慢滑
    行之狀態，並非快速行進，並無原告所稱車頭往下沉之情況
    ，且一般車子保險桿內部有鋼板及緩衝墊，不可能是空心的
    。另外被告並未撞擊系爭車輛之車尾門部位，因保險桿是最
    外圍最突出的部分，不可能先撞擊車尾門再撞擊保險桿等語
    ，資為抗辯。
　㈡對證人陳述之意見：證人丙○○說不出撞擊部位，而證人即警
    員乙○○及證人即修車技師甲○○亦非現場目擊者，無法確定撞
    擊部位，事實上受損的部位確實僅有一個點而已。
　㈢並聲明：原告之訴駁回。
三、本院之判斷：
　㈠原告主張：被告於109年6月22日10時30分許駕駛肇事車輛，
    行經嘉義市民權路與新生路口處時，因未注意車前狀況不慎
    撞擊由原告所承保訴外人即被保險人丙○○駕駛之系爭車輛，
    致系爭車輛受損，並已依保險契約賠付系爭車輛修復費用等
    事實，業據原告提出與其所述相符的賠案簽結內容表、駕駛
    人駕照、系爭車輛行照、道路交通事故現場圖、道路交通事
    故當事人登記聯單、估價單、估價維修工單、車損維修照片
    、統一發票證明聯為證（本院卷第11至29頁），並有嘉義市
    政府警察局函送的道路交通事故現場圖、A3類道路交通事故
    調查紀錄表、車損及道路全景照片在卷可稽（本院卷第39至
    49、87-95頁），此部分之事實，堪信為真實。
  ㈡按因故意或過失，不法侵害他人之權利者，負損害賠償責任
    ；汽車、機車或其他非依軌道行駛之動力車輛，在使用中加
    損害於他人者，駕駛人應賠償因此所生之損害，民法第184
    條第1項前段、第191條之2分別定有明文。汽車行駛時，駕
    駛人應注意兩車並行之間隔，並隨時採取必要之安全措施，
    道路交通安全規則第94條第3項亦有明定。再按被保險人因
    保險人應負保險責任之損失發生，而對於第三人有損失賠償
    請求權者，保險人得於給付賠償金額後，代位行使被保險人
    對於第三人之請求權，但其所請求之數額，以不逾賠償金額
    為限，保險法第53條第1項定有明文。經查，根據被告於警
    詢時陳稱：我當時行駛民權路往東方向，我要停等紅燈時煞
    車停下來在往前滑行，就稍微碰到前車的保險桿等語（本院
    卷第45頁）；以及系爭車輛駕駛人丙○○於警詢時陳稱：伊當
    時行駛民權路往東，正在路口停等紅燈，聽到後面碰一聲，
    伊就下車查看，發現對方撞到我的車子等語（本院卷第43頁
    ），足認被告當時確實未注意車前狀況，而自後撞擊正在停
    等紅燈之系爭車輛，肇生系爭車禍事故，其就系爭車禍事故
    之發生有未注意車前狀況之過失，自應負全部過失責任，被
    告辯稱：我完全沒撞到對方的車等語（本院卷第157頁），
    顯不可採。又被告前揭過失行為與系爭車禍事故間具有因果
    關係，自應就丙○○之損失負侵權行為損害賠償責任。而原告
    既已依保險契約支付所承保之系爭車輛修復費用，已如前述
    ，是原告自得於其賠償金額範圍內代位丙○○行使對被告之損
    害賠償請求權。
  ㈢原告主張：系爭車輛維修費用為45,835元（含工資6,682元、
    烤漆10,626元、零件28,527元），並提出估價單、估價維修
    工單、車損維修照片、統一發票證明聯為憑（本院卷第19至
    29頁），被告則辯稱：系爭車輛完全沒有受損，如有，亦僅
    後保險桿之一個點受損，此部分只要塗漆即可，原告卻要求
    賠一整片保險桿，且被告也未撞擊系爭車輛之車尾門部位等
    語。經查：
　⒈參之證人丙○○於本院證稱：當時碰撞的力道聲音很大，我的
    車子有震動，有前後晃一下，且104728照片（即本院卷第11
    1頁）的倒車雷達有跑出來，是被告按回去的；104623照片
    （即本院卷第119頁）當時陽光很強，表面上看起來沒有受
    損，後來到修車廠有看到保險桿有傷痕；104626照片（即本
    院卷第117頁）倒車雷達高一點點的（地方）有傷痕，被告
    撞上去，後門的掀蓋門有微微打開個縫等語（本院卷第159
    至160頁），並佐以證人即承修技師甲○○於本院證述：後廂
    蓋跟保險桿很接近，是連在一起的，我認為是同一事件所造
    成，我看是相同的地方受損；真正受損的地方是保險桿跟後
    廂蓋，因為撞擊力道較大，且有傷到後廂蓋的內崁板；倒車
    雷達如果有彈出來就表示卡榫斷掉；後保險桿因為力量進去
    ，力量分散到兩邊，卡榫就會斷掉，因為它是塑膠的；系爭
    車輛後板就是塑膠的，碰到就會受損，一擠壓就會傷到後車
    廂的內崁等語（本院卷第169至171頁），再對照被告也於本
    院審理時自承其有將倒車雷達按回去等語（本院卷第160頁
    ），足認被告駕駛肇事車輛自後方撞擊系爭車輛之範圍已涵
    蓋系爭車輛後保桿、後廂蓋及倒車雷達，而系爭車輛車損處
    ，即為系爭車輛後保桿、後廂蓋及倒車雷達，至於後廂蓋標
    誌ODYSSEY部分，則未見有何受損之處。因此，本院審酌上
    揭事證，認原告提出的估價單（本院卷第21至23頁）上所列
    除了標誌ODYSSEY更換650元，並非必要修繕項目，應予扣除
    外，其餘修繕項目經核均與後保桿、後廂蓋及倒車雷達有關
    ，是系爭車輛零件必要費用總計為27,877元，再就更換零件
    部分，原告係以新零件替代舊零件，自應就零件費用計算並
    扣除折舊，始屬公平。被告辯稱：僅後保險桿之一個點受損
    云云，尚非可採。
　⒉又依行政院所頒固定資產耐用年數表及固定資產折舊率表，
    【非運輸業用客車、貨車】之耐用年數為5年，依平均法計
    算其折舊結果（即以固定資產成本減除殘價後之餘額，按固
    定資產耐用年數表規定之耐用年數平均分攤，計算折舊額）
    ，每年折舊率為5分之1，並參酌營利事業所得稅查核準則第
    95條第6項規定「固定資產提列折舊採用定率遞減法者，以1
    年為計算單位，其使用期間未滿1年者，按實際使用之月數
    相當於全年之比例計算之，不滿1月者，以1月計」，上開【
    非運輸業用客車、貨車】自出廠日108年4月，有原告提出的
    系爭車輛行照在卷可查（本院卷第13頁），迄本件車禍發生
    時即109年6月22日，已使用1年3月，則零件扣除折舊後之修
    復費用估定為22,069元【計算方式：①殘價＝取得成本÷(耐用
    年數＋1)即27,877÷(5+1)≒4,646（小數點以下四捨五入）；②
    折舊額＝(取得成本－殘價)×1/（耐用年數）×（使用年數）即
    (27,877－4,646)×1/5×（1+3/12）≒5,808（小數點以下四捨
    五入）；③扣除折舊後價值＝（新品取得成本－折舊額）即27,
    877－5,808＝22,069】，另工資6,682元及烤漆10,626元則無
    需折舊，故本件原告得請求被告賠償系爭車輛維修必要費用
    應為39,377元【計算式：22,069+6,682+10,626】。逾此範
    圍之請求，為無理由，應予駁回。
  ㈣末按給付無確定期限者，債務人於債權人得請求給付時，經
    其催告而未為給付，自受催告時起，負遲延責任。其經債權
    人起訴而送達訴狀，或依督促程序送達支付命令，或為其他
    相類之行為者，與催告有同一之效力；前項催告定有期限者
    ，債務人自期限屆滿時起負遲延責任；遲延之債務，以支付
    金錢為標的者，債權人得請求依法定利率計算之遲延利息；
    應付利息之債務，其利率未經約定，亦無法律可據者，週年
    利率為百分之5，民法第229條第2項、第3項、第233條第1項
    、第203條分別定有明文。查本件原告對被告請求之損害賠
    償債權，核屬無確定期限之給付，則原告主張應自起訴狀繕
    本送達翌日即110年7月27日（起訴狀狀繕本於110年7月26日
    送達被告，詳本院卷第55頁送達證書）起至清償日止，按年
    息百分之5計算之利息，於法並無不合，亦應准許。
四、綜上所述，原告本於侵權行為及保險法代位權之法律關係，
    請求被告給付39,377元及自110年7月27日起至清償日止，按
    年息百分之5計算之利息，為有理由，應予准許；逾此部分
    之請求，則無理由，應予駁回。
五、原告雖聲請再次傳喚證人甲○○及陳炳宏到庭作證系爭車輛受
    損部位，並請求本院向中華民國產物保險同業公會、嘉義市
    政府警察局函詢有關保險同業間代位追償不計算折舊以及被
    告所涉車禍及理賠案件等事項，但本院認為本件事證已經明
    確，上開證據對於判決結果不生影響，顯無調查必要。又兩
    造其餘攻擊防禦方法及所提證據，經審核與判決結果也不生
    影響，爰不逐一論述，附此敘明。
六、本判決原告勝訴部分，係適用小額程序所為被告敗訴之判決
    ，依民事訴訟法第436條之20規定，應依職權宣告假執行。
    並依同法第392條第2項規定，職權宣告被告如預供擔保，得
    免為假執行。
七、訴訟費用負擔之依據：依民事訴訟法第79條及同法第436條
    之19條第1項規定，確定本件訴訟費用額為第一審裁判費2,6
    74元，應由兩造依其勝敗比例分擔，即被告負擔2,297元、
    原告負擔377元（詳如計算書所載）。
中　　華　　民　　國　　111 　年　　1 　　月　　19　　日
                  臺灣嘉義地方法院嘉義簡易庭
                                  法　官　周欣怡
以上正本係照原本作成。
如對本判決上訴，須於判決送達後20日內向本庭（嘉義市文化路
308之1號）提出上訴狀（均須按他造當事人之人數附繕本）。如
委任律師提起上訴者，應一併繳納上訴審裁判費。
民事訴訟法第436條之24第2項規定：對小額程序之第一審裁判之
上訴或抗告，非以其違背法令為理由，不得為之。
中　　華　　民　　國　　111 　年　　1 　　月　　19　　日
                                  書記官  葉芳如
計  算  書
項    目 金  額（新臺幣） 備  註 第一審裁判費 1,000元 原告預付 證人日旅費 500元 原告預付 證人日旅費 500元 原告預付 證人日旅費 674元 原告預付 合    計 2,674元  訴訟費用由被告負擔2,297元（計算式：39,377元÷45,835元×2,674元≒2,297元，元下四捨五入）、原告負擔377元（2,674元－2,297元）。